臺灣板橋地方法院刑事判決　　　　　　　93年度易字第1111號
公　訴　人　臺灣板橋地方法院檢察署檢察官
被　　　告　乙○○
上列被告因詐欺案件，經檢察官聲請簡易判決處刑（93年度偵續
二字第3 號），經本院認為不宜，改依通常程序審理，判決如下
：
    主  文
乙○○意圖為自己不法之所有，以不正方法由自動付款設備取得
他人之物，處拘役肆拾日，如易科罰金，以參佰元折算壹日。
    事  實
一、乙○○係甲○○外甥許志賢之妻（二人已於民國90年3 月間
    離婚），緣甲○○曾於87年8 月7 日向中國信託商業銀行股
    份有限公司（以下簡稱中國信託商業銀行）申請卡號000000
    0000000000號信用卡使用，然因需逐年繳交年費，甲○○遂
    於88年7 月30日下午2 時19分許，在乙○○位於臺北縣三重
    市○○街106 號之住處，電致中國信託商業銀行客服中心，
    表示欲註銷前開信用卡，並因誤認已完成註銷手續，即將該
    信用卡棄置於上開乙○○住處，惟因事後甲○○於接獲中國
    信託商業銀行所寄發之「中國信託信用卡註銷授權書」時，
    僅於該空白註銷授權書上填寫持卡人之姓名、
    註銷卡號，並勾選註銷原因，而未將該註銷授權書寄回中國
    信託商業銀行，致中國信託商業銀行依該註銷授權書所載注
    意事項之約定未進行任何註銷程序。嗣乙○○於其上址住處
    取得甲○○棄置之前開信用卡，因亟需現金周轉，竟基於意
    圖為自己不法所有之犯意，於88年9 月2 日，在臺北縣三重
    市○○○路上中國信託商業銀行三重分行提款機，以將前開
    中國信託商業銀行信用卡插入自動付款設備之提款機，並鍵
    入其依不詳方式得知之信用卡密碼之不正方法，接續2 次向
    中國信託商業銀行預借現金各新臺幣（下同）3 萬元，共計
    自提款機內取得現金6 萬元，得手後供己花用殆盡。後因甲
    ○○於89年11月10日接獲中國信託商業銀行催繳之電話通知
    ，始查悉上情。
二、案經甲○○訴由臺北縣警察局三重分局報請臺灣板橋地方法
    院檢察署檢察官偵查後聲請簡易判決處刑，經本院認為不宜
    ，改依通常程序審理。
    理  由
一、訊據被告乙○○固坦承於88年9 月2 日，在臺北縣三重市○
    ○○路上中國信託商業銀行三重分行之提款機，以證人甲○
    ○所有之中國信託商業銀行信用卡接續提領現金各3 萬元2
    次之事實，惟矢口否認有何公訴人所指詐欺之犯行，辯稱：
    當時伊與甲○○的關係良好，伊要向甲○○借錢，甲○○表
    示說沒有現金，只有信用卡，就將信用卡及密碼交給伊自行
    去提款，伊使用該信用卡提款確係經過甲○○同意云云。
二、經查：
  (一)被告確有於88年9 月2 日，在臺北縣三重市○○○路上中國
    信託商業銀行三重分行之提款機，以證人甲○○所有之中國
    信託商業銀行信用卡接續2 次各提領現金3 萬元之事實，業
    經被告自承在卷，核與證人甲○○證述情節相符，並有中國
    信託商業銀行91年8 月9 日陳報狀函附之客戶消費明細表1
    紙在卷可稽，自堪採信。
  (二)證人甲○○雖一再指稱其已於88年7 月30日將向中國信託商
    業銀行申請之卡號0000000000000000號信用卡剪斷，棄置於
    被告位於臺北縣三重市○○街106 號之住處垃圾桶內，被告
    係冒用其名義向中國信託商業銀行申請復卡云云，然證人甲
    ○○所持用之前開信用卡並無任何補發之紀錄一情，已經中
    國信託商業銀行於91年5 月24日陳報狀中函覆明確，證人甲
    ○○就其所述被告有向中國信託商業銀行申請復卡一節，亦
    未能提出任何證據以實其說，證人甲○○此部分所指自無可
    採。因之，證人甲○○所持用之前開信用卡既無任何補發之
    紀錄，被告並確有於88年9 月2 日以該信用卡預借現金6 萬
    元，已如前述，可見被告於88年9 月2 日持以預借現金之信
    用卡，即係證人甲○○原申請時所核發之信用卡無疑，證人
    甲○○指稱其已將該信用卡剪斷丟棄一節，應係其發覺該信
    用卡遭盜用後，為撇清自身有關保管該信用卡之責任所為之
    不實陳述，洵無可採，先予敘明。
  (三)又中國信託商業銀行雖函覆稱自87年5 月29日核發至90年3
    月停卡期間，並無證人甲○○以書面或來電客服中心申請註
    銷卡片之紀錄云云，然觀諸證人甲○○所提出之客戶挽留函
    記載：「非常遺憾在1999年7 月30日14時19分接到您的來電
    ，表示欲註銷本行信用卡；對於即將失去您這位尊貴的持卡
    客戶，本行深感不安，也為無法繼續提供您使用信用卡的需
    要而致上最深的歉意。」等語，有中國信託商業銀行客戶挽
    留函1 紙附卷可參，中國信託商業銀行亦不否認該函確為其
    所寄發，有中國信託商業銀行陳報狀1 件在卷可佐，堪認證
    人甲○○陳稱其確有於88年7 月30日去電中國信託商業銀行
    客服中心表示欲註銷前開信用卡之情為真。
  (四)再者，被告雖一再辯稱前開信用卡係證人甲○○同意出借云
    云，然觀諸被告所述：「（如何向他借的？）他從三峽過來
    ，我問他有無現金，他說沒有現金，但他有卡，可以預借現
    金，我說先借給我，我再付錢。」、「（借之後多久就馬上
    去領錢？）沒有馬上去，是隔多久去領錢，我忘記了，是隔
    幾天，我沒有馬上去領錢。」、「（你有無告訴他借錢後，
    何時還密碼及卡？）借錢後不久，我前夫打我，我就出去。
    我身上沒有錢，所以卡和密碼沒有還。弄完，我放在許志賢
    家裡的抽屜，沒有拿出來。」等語（參見本院94年2 月14日
    審判筆錄），衡情，以證人甲○○所持用之前開信用卡係具
    有預借現金之功能，不論任何人，僅需輸入真正之信用卡並
    鍵入正確之密碼，即可於任一提款機提領核准額度內之款項
    ，對持卡人而言，將此等信用卡交與他人使用，無異等同同
    意他人任意以其名義向銀行借款，而由其負擔清償此等債務
    之義務，其責任不可謂不重，因之，少有人願意將信用卡及
    密碼告知他人，並任由他人自行前往提款，否則持卡人將如
    何控管該人實際提領之數額，故縱證人甲○○於被告向其借
    款時，身上並無足夠之現金，其大可自行持卡前往任一提款
    機提款後再出借與被告即可，如此非但可達借貸之目的，亦
    可免除信用卡遭盜用之危險，證人甲○○實無交付信用卡並
    告知信用卡密碼之必要；且被告既係因亟需現金周轉始向證
    人甲○○借用信用卡，其自當會於取得信用卡後立即前往提
    領現金為是，豈有遲至數日後始前往提款之理；況以信用卡
    乃極為重要之個人物品，其除可用以預借現金外，亦可用以
    消費購物，一般人對於信用卡之保管均係加以極度之注意，
    少有令信用卡任由他人持有而不加以催討之理，是被告於向
    證人甲○○借用信用卡後，竟未與證人甲○○約定如何返還
    ，並將之隨意放置於住家抽屜內等待證人甲○○自行前來取
    回，更係與常情有悖。因之，被告辯稱前開信用卡係證人甲
    ○○同意出借一情，顯與常情有違而無足採。
  (五)綜合以上各情可知，證人甲○○確未同意出借前開信用卡與
    被告，證人甲○○應係於88年7 月30日以電話註銷前開信用
    卡後，誤認已完成註銷程序，故將前開信用卡棄置於被告住
    處而為被告取得，被告並利用其依不詳方式知悉之信用卡密
    碼，未經證人甲○○同意而盜用其信用卡向中國信託商業銀
    行預借現金。被告所辯，均無可採。事證明確，被告犯行，
    已堪認定。
三、核被告乙○○所為，係犯刑法第339 條之2 第1 項以不正方
    法由自動付款設備取得他人之物罪。其先後2 次由自動付款
    同一詐欺犯意下所為之接續行為，只論以一罪，公訴人認應
    論以連續犯，尚有未洽。爰審酌被告發現甲○○棄置之信用
    卡，竟即意圖為自己不法之所有，接續2 次自提款機內領取
    現金供己花用，事後並一再否認犯行，態度難謂良好，惟念
    其並無不良前科，有臺灣高等法院被告全國前案紀錄表1 份
    在卷可憑，且已將前開預借之現金全數清償中國信託商業銀
    行完畢，有清償證明書1 紙附卷可佐等一切情狀，量處如主
    文所示之刑；又刑法第41條已於90年1 月10日經總統公布施
    行，並於同年月12日生效，該條規定：「犯最重本刑為五年
    以下有期徒刑之刑之罪，而受六個月以下有期徒刑或拘役之
    宣告，因身體、教育、職業、家庭之關係或其他正當事由，
    執行顯有困難者，得以一元以上三元以下折算一日，易科罰
    金。但確因不執行所宣告之刑，難收矯正之效，或難以維持
    法秩序者，不在此限。」、「併合處罰之數罪，均有前項情
    形，其應執行之刑逾六月者，亦同」，按行為後法律有變更
    者，適用裁判時之法律，刑法第2 條第1 項前段定有明文，
    而易服勞役及期間、數罪併罰之定執行刑、緩刑及易以訓誡
    、易科罰金各事項，均依新法，有最高法院24年7 月總會決
    議(二)可資參照，刑法第41條既已於90年1 月10日修正，並於
    同年月12日生效，參諸前揭法條規定及決議意旨，本件自應
    適用裁判時即修正後刑法第41條第1 項規定，諭知易科罰金
    之折算標準。
據上論斷，依刑事訴訟法第452 條、第299 條第1 項前段，刑法
第2 條第1 項前段、第339 條之2 第1 項、第41條第1 項前段，
罰金罰鍰提高標準條例第2 條，判決如主文。
本案經檢察官張云綺到庭執行職務。
中　　華　　民　　國　　94　　年　　2 　　月　　23　　日
                  刑事第十八庭  審判長法　官  連育群
                                      法  官  楊志雄
                                      法  官  曾淑娟
以上正本證明與原本無異
如不服本判決應於送達後10日內向本院提出上訴狀
                                      書記官　陳金鳳
中　　華　　民　　國　　94　　年　　2 　　月　　23　　日
附錄本案論罪科刑法條全文：
中華民國刑法第339條之2：
意圖為自己或第三人不法之所有，以不正方法由自動付款設備取
得他人之物者，處三年以下有期徒刑、拘役或一萬元以下罰金。
以前項方法得財產上不法之利益或使第三 人得之者，亦同。
